【裁判字號】    89,易,848
【裁判日期】    891110
【裁判案由】    偽造文書
【裁判全文】
臺灣新竹地方法院刑事判決                          八十九年度易字第八四八號
    公  訴  人  臺灣新竹地方法院檢察署檢察官
    被      告  甲○○
                乙○○
                丙○○
    選任辯護人  鄭勵堅
右列被告因違反偽造文書等案件，經檢察官提起公訴（八十九年度偵字第一四五四號
），本院判決如左：
    主      文
甲○○、乙○○、丙○○均無罪。
    理      由
一、聲請意旨略以：被告丙○○因其妻係大陸地區福建省福清市人士，得知同為福建
    省福清市鏡洋鎮之被告甲○○，欲假藉結婚合法管道申請來台灣地區，以遂行打
    工賺錢之目的，乃夥同具有犯意聯絡之被告乙○○，言明被告乙○○至福建省與
    大陸地區人民辦理假結婚，可獲得新台幣（下同）七萬元之人頭代價，及出國之
    交通、食宿費用全免之優惠。嗣於民國（下同）八十八年九月十八日，被告丙○○偕同被告乙○○搭機赴大陸地區，旋即安排被告乙○○與被告甲○○，在福建
    省福州市結婚，並辦妥大陸地區之結婚登記。同年十一月四日被告丙○○、乙○○返回台灣地區後，乃共同基於偽造文書之概括犯意，連續持前開被告乙○○與
    被告甲○○之假結婚公證書，分別向內政部警政署入出境管理局及嘉義縣六腳鄉
    戶政事務所提出來台探親及結婚登記之申請，致該管機關將此不實之事項登載於
    職務上所掌管之文書，誤予許可核發中華民國台灣地區旅行證及在戶籍謄本上為
    結婚登記之記載，足以生損害於我國對於入出境許可及戶政機關對於戶籍管理之
    正確性。嗣被告甲○○於八十九年一月三日獲准自高雄小港機場入境台灣地區，
    並於同年月三十一日，向嘉義縣警察局朴子分局六家派出所申報流動戶口時，始
    為警循線查獲。因認被告等三人均涉有刑法第二百十六條、第二百十四條之罪嫌
    。
二、按犯罪事實應依證據認定之，無證據不得推定其犯罪事實；又不能證明被告犯罪
    者，應諭知無罪之判決，刑事訴訟法第一百五十四條、第三百零一條第一項分別
    定有明文。
三、訊據被告甲○○等三人，均堅決否認有公訴人所指之犯行。被告甲○○辯稱其與
    告乙○○係真結婚，但來台後，乙○○就變卦了等語；被告丙○○則辯稱被告甲○○與被告乙○○結婚係其介紹的，他們真的要結婚等語；被告乙○○則以其與
    被告甲○○辦結婚登記時，係真的想結婚等語置辯。
四、公訴人認被告甲○○等三人涉有前述罪嫌，無非以被告乙○○自承不諱，並有中
    華民國戶籍謄本一份、居民身分證、內政部警政署入出境管理局出入境登記表、
    大陸地區人民進入台灣地區旅行證、大陸地區結婚證書各一紙附卷，復以被告甲○○於八十九年一月三日，自高雄小港機場入境台灣地區後，不知被告乙○○之
    住所，而由同鄉李小燕至機場接機，經電詢被告丙○○，方由被告丙○○代其找
    到被告乙○○，且在被告乙○○住處前後僅居住四日，其餘在台期間均待在宜蘭
    、基隆親戚家，顯與婚姻謀夫妻共同生活之本旨有違；再者被告甲○○於偵查中
    復供稱其有姪女嫁至被告丙○○之妻鍾美琴所住之村莊，之前其有提過如鍾女有
    帶台灣女子來時請告知，因其想至台灣另行發展，故與台灣女子結婚，其與被告
    乙○○自認識到結婚花一個月，辦證件就花十多日，待結婚證件辦出來後，呂女
    就先行回台辦手續，其與呂女在台灣與大陸地區均未宴客等語為其論據。
五、經查，被告乙○○係於八十八年九月十八日出境離開台灣地區，於同年十一月四
    日返回台灣地區，而被告甲○○係於八十八年十一月二日，在大陸地區，與大陸
    地區人民即被告甲○○辦理結婚登記，後被告甲○○於八十九年一月三日，以探
    親為由，獲准入境台灣地區乙節，業經被告乙○○、甲○○等二人供述在卷，並
    有大陸地區福州市民政局所出具之結婚證書、中華民國台灣地區旅行證影本各一
    紙、出入境紀錄在卷可稽，合先敘明。
六、次查、雖被告乙○○於警訊中供稱：我被騙至大陸結婚，：：：，以七萬元代
    價充當人頭，：：：，我本身並不願意，想回台，：：：，但丙○○仍不同意，
  並執意去辦結婚手續，我回台後很後悔等語；於檢察官第一次（八十九年二月
    十五日）訊問時供稱：（問：你與甲○○是假結婚？）是假結婚，甲○○入境後
    就到他叔叔那裡；（問：你們到底是真結婚或是假結婚？）假結婚，他把我當人
    頭等語；於檢察官第二次（八十九年三月二十一日）訊問時供稱：（問：原即
    不想結婚？）是等語。唯(1)第一次檢察官訊問時曾再次質之：「當初與他結婚時
    是真結婚或假結婚？」時，其卻答稱：「是真結婚。」等語；(2)且第二次檢察官
    訊問時其亦供稱：「（問：何以會決定與甲○○結婚？）第一次看見他，就決定
    與他結婚了。」；「（問：何以警訊中你說並未有意與甲○○結婚？）是回台後
    ，才覺的後悔的，因我覺的他個性不好。」等語，顯見被告乙○○於警、偵訊時
    ，對於「其與被告甲○○在大陸地區辦理結婚登記時，是否全無結婚之意」之問
    題，前後供述並不一致，且不明確，故尚難認執其於警、偵訊中所供，為其自白
    犯罪之依據，而認其係假結婚。再查，被告乙○○至大陸地區後，媒人曾介紹二
    、三人予被告乙○○挑選，甲○○其亦看了二、三次，辦理結婚登記後，曾與被
    告甲○○發生性關係乙節，亦據被告乙○○於偵查中及本院調查時供述在卷，核
    與被告甲○○所供相符，足見被告乙○○確有結婚之念，否則其何需挑選欲辦理
    結婚登記之對象，又何以會於辦理結婚記後與被告甲○○發生性關係。至於被告
    乙○○雖供稱在大陸地區結婚時，並未請客等語，唯此與被告甲○○所供不符，
    然此僅牽涉結婚要件是否具備之問題，而難執此認其等無結婚之意。至於被告甲○○固供稱其與被告乙○○結婚係為圖來台工作等語，唯此無非係其欲至台灣地
    區追求較好生活之動機，究與無結婚之意，卻虛偽辦理結婚登記有別。至於被告
    乙○○取得約七萬元之金錢部分，亦據被告乙○○供稱係屬聘金，雖其所供之金
    額與被告丙○○所供數字九萬元略有差異，唯乙○○亦供稱其所取得者，係扣除
    其機票等交通費用後之金額，衡之，其差額亦屬相當。又被告甲○○於來台時，
    被告乙○○雖未至機場接機，後亦僅與被告呂芙美同居四日，即至其親戚家居住
    等情，固另人起疑，唯被告甲○○於來台後，至親戚家暫住，乃人之常情，故可
    否執被告乙○○未接機及被告甲○○來台後至親家居住，即認被告甲○○與乙○○辦理結婚登記時，無結婚之意，尚非無疑。而被告丙○○、甲○○又均迭於警
    、偵訊中及本院審理時堅決供稱被告甲○○與被告乙○○確有結婚之意，此外復
    查無其他證據可資證明被告乙○○於大陸地區與被告甲○○辦理結婚登記時，無
    結婚之意，綜上，即難證明被告三人犯有公訴人所指之犯行，自應均為被告三人
    無罪之諭知。
據上論斷，應依刑事訴訟法第三百零一條第一項，判決如主文。
本案經檢察官章京文到庭執行職務。
中      華      民      國    八十九    年     十一     月      十      日
                                       臺灣新竹地方法院刑事第二庭
                                           法  官  張  百  見
右正本證明與原本無異。
如不服本判決，應於判決送達後十日內向本院提出上訴狀( 應附繕本 )，上訴於
臺灣高等法院。
                                              書記官  陳  進  楷
中      華      民      國    八十九    年     十一     月      十      日


司法院資訊處製作；財團法人民間司法改革基金會備份。
